【裁判字號】    98,上訴,1624
【裁判日期】    981231
【裁判案由】    公共危險
【裁判全文】
臺灣高等法院高雄分院刑事判決        98年度上訴字第1624號
上  訴  人  臺灣高雄地方法院檢察署檢察官
被      告  甲○○
指定辯護人  本院公設辯護人  李佩娟
上列上訴人因被告公共危險案件，不服臺灣高雄地方法院98年度
訴字第829 號中華民國98年10月7 日第一審判決（起訴案號：臺
灣高雄地方法院檢察署98年度偵字第12549 號），提起上訴，本
院判決如下：
     主  文
上訴駁回。
     理  由
一、公訴意旨略以：被告甲○○於民國97年11月21日，因頭部外
    傷，住進高雄縣鳳山市○○路171 之2 號「大東醫院」3 樓
    303 號病房，惟與隔壁病床之許生明相處不睦，明知大東醫
    院屬現有人所在之建築物，病房設備及裝潢多為易燃物品，
    如在室內點火，極易引發大火，並延燒而燒燬整棟建築物，
    仍基於放火燒燬現供人使用住宅之犯意，於97年11月24日凌
    晨2 時8 分52秒至2 時9 分24秒之間某時，利用許生明離開
    病房之際，在大東醫院3 樓303 號病房內，以不詳方式，點
    燃許生明病床上之棉被等物品，引發火災，造成該病房中間
    病床床單及床墊部分燒燬，上方天棚及旁邊塑膠拉門有燻黑
    及邊緣燃燒捲曲情形，經當日值班護士余婉君發覺，以滅火
    器撲滅火勢，該建築物之重要部分或結構未達於喪失效用之
    程度而未遂，亦未延燒該其他病房及鄰棟住宅，因認被告涉
    有刑法第173 條第3 項、第1 項放火燒燬現供人使用之住宅
    未遂罪嫌等語。
二、按犯罪事實應依證據認定之，無證據不得推定犯罪事實；而
    不能證明被告犯罪者，應諭知無罪之判決，刑事訴訟法第第
    154 條第2 項、第301 條第1 項分別定有明文。又事實之認
    定應憑證據，如未能發現相當證據，或證據不足以證明，自
    不能以推測或擬制之方法，為裁判基礎；所謂證據，係指足
    以認定被告確有犯罪行為之積極證據而言，該項證據自須適
    合於被告犯罪事實之認定，始得採為斷罪資料。苟積極證據
    不足為不利於被告事實之認定時，即應為有利於被告之認定
    ，更不必有何有利之證據。且認定犯罪事實所憑之證據，雖
    不以直接證據為限，間接證據亦包括在內，然而無論直接證
    據或間接證據，其為訴訟上之證明，須於通常一般人均不致
    有所懷疑，而得確信其為真實之程度者，始得據為有罪之認
    定，倘其證明尚未達到此一程度，而有合理之懷疑存在而無
    從使事實審法院得有罪之確信時，即應由法院為諭知被告無
    罪之判決（最高法院76年台上字第4986號、40年台上字第86
    號、30年上字第816 號、29年上字第3105號判例意旨參照）
    。
三、本件公訴意旨認被告甲○○涉有前開罪嫌，係以被告於警詢
    及偵查中之供述、證人余婉君於偵查中之證述、證人許生明
    於警詢中之證述、監視器側錄光碟暨翻拍照片、高雄縣政府
    消防局火災原因調查報告書暨採證照片等，為其主要論據。
    訊據被告於原審及本院審理中，堅決否認有何放火犯行，辯
    稱：伊當時躺在病床上沒有睡著，聽見鄰床的許生明拿打火
    機點菸的聲音，然後看見許生明走出病房，伊見許生明的病
    床有火光，就離開病房，到黃埔公園找朋友喝酒，並無放火
    等語。經查：
  (一)按被告以外之人於審判外之陳述，雖不符刑事訴訟法第159
    條之1 至第159 條之4 之規定，而經當事人於審判程序同意
    作為證據，法院審酌該言詞陳述或書面陳述作成時之情況，
    認為適當者，亦得為證據；另當事人、代理人或辯護人於法
    院調查證據時，知有同法第159 條第1 項不得為證據之情形
    ，而未於言詞辯論終結前聲明異議者，視為有前項之同意，
    刑事訴訟法第159 條之5 定有明文。本判決所引用之各項證
    據（含傳聞證據、非傳聞證據及符合法定傳聞法則例外之證
    據），業經當事人及辯護人於原審審理中，對其證據能力表
    示不爭執（見原審審訴卷第17頁），且對於具有傳聞證據性
    質之證據，均已知其情而未於原審言詞辯論終結前聲明異議
    ，本院審酌各該證據作成之情況，並無違法或不當取證之情
    形，作為證據均屬適當，依同法第159 條之5 之規定，均有
    證據能力，合先敘明。
  (二)被告甲○○於97年11月21日因頭部外傷，經送大東醫院住院
    診療，與案外人許生明同住該醫院3 樓之303 號病房，其內
    共有3 張病床，甲○○之病床位在病房入口處，許生明之病
    床則位在病房中央，與甲○○之病床相鄰，迄97年11月24日
    凌晨，除上開2人外，已無其他病患同房。許生明於當（24
    ）日凌晨2 時8 分52秒時，離開病房走下樓梯，經設置在1
    樓之監視錄影系統攝得影像；甲○○隨後於同日凌晨2 時9
    分26秒時，亦離開病房走下樓梯，經同一監視錄影系統攝得
    影像。且於甲○○離開病房約2 、3 分鐘後，該醫院之火災
    警報器隨即響起，在3 樓護理站值班之護士余婉君聞聲後前
    往病房查看，發現303 號病房內病患許生明之病床起火，余
    婉君立即以滅火器撲滅火勢，惟該病床上之床單及床墊，已
    有部分燒燬燒熔；病床下端（尾端）之木質擋板，對應床墊
    高度以上之部分，均已燻黑；該病床與被告病床間之塑膠拉
    門因受熱軟化而捲曲；該病床上方之天棚（天花板）矽酸鈣
    板有燻黑情形，通風口亦受熱變形，其他2 張病床則均無燃
    燒情形。被告甲○○與案外人許生明於火警後均不知去向，
    許生明於同日凌晨3 時40分許返回醫院；甲○○則於同日上
    午6 時許始返回等情，業經被告甲○○於警詢、高雄縣政府
    消防局訪談、偵查及原審審理時供承不諱（見偵卷第5 、25
    -26、7-8 、57-58 頁、原審審訴字卷第16-17頁、訴字卷第
    37、73-76 頁），且經證人余婉君於警詢、消防局訪談、偵
    查及原審審理中（見偵卷第12-13 、29-29 之1 、55-58 頁
    、原審訴字卷第29-31 、33-34 、36、37頁）；證人許生明
    於消防局訪談、警詢及原審審理中（見偵卷第27、10-11 頁
    、原審訴字卷第61、63、64、68頁），分別證述明確。並有
    大東醫院關於被告甲○○、案外人許生明2 人之住院費用收
    據各1 份、高雄縣政府消防局火災原因調查報告1 份（含火
    災原因調查報告書摘要、火災現場勘查人員簽到表、火災現
    場勘查紀錄及原因研判、火災出動觀察紀錄各1 份、談話筆
    錄共3 份、火災現場平面圖及物品配置圖、現場照片拍攝位
    置圖各1 份、火災現場照片12幀）、大東醫院1 樓監視錄影
    系統錄影畫面翻拍照片2 幀、錄影光碟2 片暨原審勘驗筆錄
    1 份在卷可稽（見偵卷第42、16-39 、40、51頁、原審訴字
    卷第34-37 頁），此部分之事實，已堪認定。
  (三)本件火災經高雄縣政府消防局鑑識人員現場勘查結果：火災
    現場為大東醫院3 樓303 號病房，居中之病床上床單、床墊
    局部燒燬；病床尾端之木質擋板對應床墊高度以上之部分燻
    黑；正上方天棚及左側塑膠拉門燻黑且邊緣燃燒捲曲，據此
    研判火流係由該居中病床向周邊延燒，足認起火處即該居中
    之病床靠近尾端木質擋板處。經現場勘查該病房內並無存放
    自燃性化學物品，所有電器線路皆完好，全無燒熔或短路現
    象，地面無菸蒂、煙灰缸、蚊香遺留痕跡，足可排除化學物
    品自燃、電器、遺留火種等因素引起火災之可能，研判以明
    火縱火之可能性較大等情，有上開火災原因調查報告在卷足
    參（見偵卷第21-23 頁）。參以證人余婉君於原審審理中證
    稱：在許生明與甲○○下樓前，3 樓大部分病患均已就寢，
    沒有人在外面走廊走動等語（原審訴字卷第33頁），核與上
    開火災出動觀察紀錄表所載「火災發生時，值班護士在該樓
    層，現場除住院病患外，附近無可疑之人出入」等語相符，
    且證人余婉君於原審審理中證稱：伊與前一班護士交班後，
    習慣將每個病房鎖上門，再回護理站值班等語（見原審訴字
    卷第27頁），足可排除他人自外進入303 號病房縱火之可能
    ，雖病床內並未尋獲任何打火機或其他火源，仍足認本件火
    災確以該病房之病患甲○○、許生明2 人縱火之嫌疑最大。
    惟究係其中何人縱火或係2 人共同縱火，仍應憑證據為進一
    步之認定。
  (四)惟依大東醫院提出之監視錄影系統錄影光碟，僅錄得證人許
    生明於當日凌晨2 時7 分42秒、被告甲○○於2 時8 分47秒
    ，先後通過3 樓護理站前；許生明並於2 時8 分48秒、甲○
    ○則於2 時9 分23秒，先後走出1 樓樓梯口等畫面，並未錄
    得其中何人有明顯縱火行為跡象之畫面，業據原審當庭勘驗
    屬實，製有勘驗筆錄1 份在卷可佐（見原審訴字卷第34-37
    頁）。又證人余婉君於原審審理中證稱：伊係大東醫院3 樓
    病房97年11月24日凌晨0 時至上午8 時之值班護士，據伊所
    知303 號病房之2 位病人中，甲○○是比較沉默，許生明則
    是較有情緒起伏，情緒不穩定，2 人互動也不好。伊於當日
    凌晨0 時許，在3 樓護理站內，正與前一班護士交班時，發
    現許生明口中念念有詞，並將放在護理站的垃圾桶內的垃圾
    袋拿走，搭電梯下樓。後來伊進行例行巡房時，發現許生明
    坐在自己的病床上，把塑膠袋袋口套著鼻子、嘴巴，在吸塑
    膠袋內的空氣，伊聞到病房內有強力膠的味道，便問許生明
    在做什麼，許生明答「沒有」，伊就叫他趕快睡。當時甲○
    ○則躺在自己的病床上沒有說話，眼睛是睜開的。之後伊有
    再去巡房2 次，病床內沒有開燈，但2 人都沒在睡，也沒聽
    見2 人交談。後來約凌晨2 時8 分許，許生明先從病房出來
    ，經過3 樓護理站時，伊詢問許生明要去哪裡，他說要下去
    買水喝，伊便對許生明說電梯旁有飲水機，但他還是堅持要
    下樓，並走樓梯下去。沒有搭電梯，當時電梯是正常運轉，
    也沒人在等電梯。許生明走出病房後不到1 分鐘時間，甲○
    ○也從病房出來，經過護理站時，伊問甲○○要去哪裡，但
    他沒有理伊，看了伊一下，就走樓梯下去。當天許生明的精
    神狀態有點恍惚，從他拿護理站垃圾桶內的塑膠袋那時，伊
    問他要做什麼，他的回答就沒有很肯定而是恍恍惚惚的；至
    於甲○○的精神狀態就是很沉默，也沒有講話，沒什麼特殊
    。甲○○離開後約2 、3 分鐘，院內火災警報器就響起，第
    1 次響起時伊不以為意，第2 次響起時伊就跑到303 號病房
    查看，因為伊之前巡房時，就是發現許生明吸塑膠袋那次，
    甲○○有向伊反應說許生明很吵，害他無法睡，所以一發生
    火警，伊第一個反應就覺得可能是303 號病房發生問題。伊
    進入303 號病房時，看見火正在許生明病床的床尾燒，已經
    燒到床墊，連床墊上面的床單也著火，棉被是在床的較前半
    部，伊沒注意有沒有著火，床上沒有其他物品著火，也沒有
    病床以外的物品著火，伊先打電話向1 樓總機通報，並立刻
    拿滅火器滅火，火有撲滅，滅火完畢後沒有再移動過現場，
    即交由消防局人員拍照。火災後伊等有派人去找許生明，但
    沒有找到，也有通知家屬，許生明的弟弟有過來，也說找不
    到許生明，後來大約凌晨3 時40分到4 時之間，許生明自己
    回來，伊在3 樓護理站看見許生明搭電梯上來，當時有院方
    高層人員在場，所以由他們去詢問。至於甲○○則是早上6
    時許才回來等語（見原審訴字卷第24-34 頁）。惟依證人余
    婉君上開證述，既無從排除被告甲○○與證人許生明任1 人
    之嫌疑，亦不得據而認定其中何人縱火或2 人共同縱火。
  (五)依據高雄縣政府消防局現場勘查調查研判，本件火災之起火
    點應靠近證人許生明病床尾端之木質擋板處（見偵卷第21頁
    ），並有現場採證照片在卷可參（見偵卷第36、41頁），且
    現場勘查並無可燃性液體潑灑痕跡（見偵卷第22、23頁）。
    而證人許生明離開303 號病房時，被告甲○○仍躺在自己之
    病床上，且許生明並未見被告有何點火之舉動等情，亦據證
    人許生明於警詢及原審審理中，分別證述明確（見偵卷第11
    頁、原審訴字卷第63頁）。又證人余婉君於原審審理中已證
    稱303 號病房距離3 樓護理站約30至50公尺（見原審訴字卷
    第27頁），另於警詢、偵查及原審審理中均證稱被告係於證
    人許生明離開病房後，不到1 分鐘、甚至不到30秒之時間，
    即隨後經過護理站等語（見偵卷第14頁背面、第54頁、原審
    訴字卷第24頁），核與原審勘驗監視錄影系統錄影光碟結果
    ，及翻拍照片所示情形相符（見原審訴字卷第35、37頁、偵
    卷第40頁）。則被告如何於不到1 分鐘之時間，由自己之病
    床起身下床，接近證人許生明之病床尾端，而以何種點火之
    工具，點燃靠近病床尾端之床單、床墊甚至木質擋板本體後
    ，再從容走出病房，行走30至50公尺距離，到達3 樓護理站
    前？此均未見公訴意旨有何舉證，若謂其縱火所需時間不到
    1 分鐘，恐非合理，則本件是否確為被告縱火，自屬有疑。
    況被告甲○○於消防局訪談、警詢、偵查及原審審理中，始
    終供稱：伊於案發當時，先聽見鄰床病患許生明點打火機的
    聲音，然後看見許生明離開病房，伊隨後也離開病房，到黃
    埔公園找酒友喝酒後，返家睡於前院廊上，迄同日上午6 時
    許始返回大東醫院等語（見偵卷第25-26 、4-8 、57-58 頁
    、原審訴字卷第73- 76頁）。其雖對於有無看見火光、是否
    因見起火而離開病房，供述前後不一；且於離開病房後，又
    未向值班護士余婉君反應，亦有違常情。然被告於消防局訪
    談、偵查及原審審理中，均指稱鄰床病患許生明之作息日夜
    顛倒，白天睡覺而夜間不睡，並一直發出聲響，致使伊無法
    入睡，因而精神不佳等語（見偵卷第25、57-58 頁、原審訴
    字卷第75頁），而證人余婉君前已證述被告甲○○比較沉默
    ，且於案發當日確有向伊反應鄰床病患許生明吵得他無法入
    睡等語（見原審訴字卷第25、32、33頁），則被告所辯因睡
    眠不足，致影響精神意識等語，即非全無可採。其於連續失
    眠，處於精神不振，意識不清之情形下，欲離開病房飲酒，
    另覓他處補眠，且於離去之際，對於護士余婉君詢問置若罔
    聞等情，亦非完全悖於事理。況證人許生明對於有無至護理
    站拿取垃圾桶內之塑膠袋、有無吸用塑膠袋內氣體之行為、
    離開病房後是否僅下樓抽菸後隨即返回3 樓，或就此離去直
    至凌晨3 、4 時許始返回醫院，陳述亦前後不一，且與證人
    余婉君證述情形不合，能否排除其縱火之可能，尚非無疑。
    而證人許生明離開病房時，同未向護士余婉君反應病房內有
    何狀況，亦據證人余婉君證述明確，自不能僅因證人許生明
    與被告甲○○離開病房之先後，遽為不同之認定。
四、綜上所述，本件公訴意旨所舉之證據，僅足以證明被告甲○
    ○及同病房之證人許生明均有可能為本件縱火行為，尚不足
    進而認定究係其中何人或2 人共同以何種方式為此犯行，對
    於被告甲○○被訴放火燒燬現供人使用之住宅未遂罪嫌而言
    ，仍有合理懷疑存在，無從使本院得其有罪之確信，應認舉
    證尚有未足。此外，本院依現存卷證，復查無其他積極證據
    足以認定被告確有公訴意旨所指犯行，揆諸前開說明，即屬
    不能證明被告犯罪。
五、原審因而以不能證明被告犯公共危險罪，而為被告無罪之諭
    知，核無違誤。
六、檢察官上訴意旨略稱：
  (一)被告迭次於警偵審之供述，對於有無看見火光、是否因見起
    火而離開病房，供述前後不一；且於離開病房後，又未向值
    班護士余婉君反應，亦有違常情，此均經原審判決指明在案
    。然原審竟以被告受許生明一直發出聲響，致使被告無法入
    睡，因而精神不佳，影響精神意識為由，認前情亦非完全悖
    於事理。惟查，被告於97年11月24日警詢時供稱：「當時我
    在303-1 號病床睡覺，著火時我趕緊跑出病房找滅火器要滅
    火」等語，經對照大東醫院提出之監視錄影系統錄影光碟，
    於當日凌晨2 時8 分47秒，被告通過3 樓護理站前；並於2
    時9分23 秒，被告走出1 樓樓梯口等畫面，清楚可見被告乃
    慢步走出病房，且神態自若，未見被告匆忙奔跑，或有倉皇
    找尋滅火器之模樣，業據原審當庭勘驗屬實，製有勘驗筆錄
    1 份在卷可佐（見原審訴字卷第34-37 頁）。不論被告到底
    實際上有無見到火光，然按其自述知悉鄰床發生火災，衡諸
    常情，縱無大聲呼救，亦應儘速逃離，可是從前開光碟內容
    所示，被告一若素常般步出病房、走出樓梯口，且當護士余
    婉君主動詢問時，亦未告知余婉君發生火災一情，顯與常情
    有違。原審不查，竟逕採信被告辯稱睡眠不足，意識不清等
    情，而認被告所辯並非悖於事理。再者，由前開光碟所示之
    時間，可見許生明係於當日凌晨2 時7 分42秒，被告於同日
    2 時8 分47秒先後通過3 樓護理站，足見2 人離開303 號房
    間隔約1 分5 秒，並非如原審所認定「不到1 分鐘，甚至不
    到30秒」，且觀諸起火點即許生明病床尾端之木質檔板處附
    近乃棉被、木板等易燃物質，且303 病房內被告與許生明病
    床僅薄薄格板區隔，又303 號房離3 樓護理站不到50公尺之
    距離，則以正值壯年之被告身手靈活，1 分5 秒時間適足以
    讓被告挪身至303-2 病床後輕易引燃火苗，再從容通過護理
    站。參以證人余婉君於偵訊時亦證述：「我在甲○○經過護
    理站時，... 之後約隔2 、3 分鐘以內火警警報器就響了，
    第1 次我沒理會，但第2 響起時，我打電話到管理警報器的
    管理室詢問，... 當他們告訴我只有三樓警報有響，當時我
    就馬上跑到303 號病房，進入後發現病房內303 之2 的床已
    經著火」等語，可見在被告離開303 號病房後，尚有4 、5
    分鐘時間使火苗延燒整個病床，是以被告縱火僅須引燃火苗
    於303-2 病床任一處後任其延燒即可，根本無須如原審所認
    定「點燃靠近病床尾端之床單、床墊甚至木質擋板本體」，
    是原審判決以時間差因素否認被告縱火之可能，實有違背論
    理及經驗法則之當然違背法令。
  (二)原審復以證人許生明對於有無至護理站拿取垃圾桶內之塑膠
    袋、有無吸用塑膠袋內氣體之行為、離開病房後是否僅下樓
    抽菸後隨即返回3 樓，或就此離去直至凌晨3 、4 時許始返
    回醫院，陳述前後不一，且與證人余婉君證述情形不合，而
    認許生明能否排除其縱火之可能，尚非無疑。惟證人余婉君
    已證稱：許生明是在當天凌晨零點左右在護理站外翻找垃圾
    袋等語，且被告亦陳稱在當日凌晨零時左右又聽見被告吸用
    塑膠袋之聲音，是許生明縱有前開翻找及吸用垃圾袋情事，
    亦在火災發生前1 、2 小時，又許生明離開303 號病房吸煙
    到底離去多久，也是在火災發生之後，均與縱火一情完全無
    涉，縱被告許生明確實就該2 事件前後證述不一，豈可以前
    開與本案犯行無關之事，即推斷許生明亦有縱火之可能。況
    且從許生明吸食塑膠袋及抽煙情況以觀，許生明可能係因毒
    癮發作藉前開2 行為欲稍解癮症，故而在迭次證述時有所顧
    忌，避重就輕有所隱瞞，然而就此部分之證述既與本案無關
    ，則無由僅因許生明前後證述不一致而否定其證詞之可信，
    甚至推論許生明亦有縱火之可能。再者，原審既認定案發當
    時無被告及許生明以外之第三人進入303 號房，被告及許生
    明均有可能為本件縱火行為，是從被告與許生明2 人有無縱
    火動機以觀，被告對於許生明作息日夜顛倒，又發出噪音，
    影響其睡眠等情，曾向護理人員反應，此業據證人余婉君到
    庭證述屬實，此亦為被告所不否認，顯見被告對於許生明早
    已積怨在心，極不願與之同病房，相較於許生明於住院期間
    則從未對於被告有何怨言，且許生明亦預定有住院時程，此
    有審理筆錄在卷可參，被告顯然有較強之報復動機，欲驅趕
    許生明離開303 號病房。原審罔顧此節，即率斷以許生明與
    本案無關之證詞前後不一，遽排除許生明相關之證述，甚至
    推論許生明不排除有縱火之情，證據之取捨難認適法云云。
七、本院查：
  (一)本件依卷附大東醫院303 號病房之照片顯示（見偵查卷第34
    頁），被告之病床位在病房入口處，而隔鄰之許生明病床即
    本件起火點，與被告之病床間係以兩邊水泥牆、中間塑膠拉
    門隔開，依起火後之照片顯示當時塑膠拉門應係拉上，核與
    被告及許生明於警訊中均陳述當時塑膠拉門已拉上，準備要
    睡覺等情相符，則依照片所示，許生明病床與被告之病床間
    既有水泥牆及塑膠拉門完全密閉阻隔，除了聲音之傳遞外，
    視覺上自被告之病床上根本看不到許生明病床，從床頭到床
    尾之任何情況，故被告於警訊中所述有看見許生明縱火、或
    有看見起火云云，應係其自己推測之詞，與事實不符。
  (二)再者，本件起火病床之病患許生明有抽煙之習慣，案發之前
    即係欲離開病房出去抽煙，亦為其於警訊中所自承，並被告
    稱伊在病房內有聽到許生明點打火機的聲音，則是否許生明
    以打火機點火欲抽煙不小心引燃起火，卻未注意而外出，而
    被告因距許生明離開「不到一分鐘內」（詳如後述）亦離開
    病房，因當時火勢尚未蔓延明顯，而被告之床位距離入口第
    一床，其離開病房並無需經過許生明之病床，而其病床亦無
    法看到許生明病床之情況，已如前述，故其離開時未必能發
    覺起火，此由其好整以暇、慢走離開醫院，並無任何異狀，
    業據證人余婉君證述並有原審勘驗監視錄影帶在卷，可見被
    告當時應未發現有起火之情況。
  (三)依大東醫院提出之監視錄影系統錄影光碟，錄得證人許生明
    於當日凌晨2 時42秒、被告甲○○於2 時8 分47秒，先後通
    過3 樓護理站前，相距之時間為1 分5 秒；然證人余婉君於
    原審審理中已證稱303 號病房距離3 樓護理站約30至50公尺
    （見原審訴字卷第27頁），故扣掉從病房行走到護理站之30
    －50公尺所需之時間，正確說法應是「被告在距許生明離開
    病房不到1 分鐘之時間內，即離開病房」，故當時若許生明
    之病床有起火燃燒之情事，然因尚未蔓延且有牆阻隔之原因
    ，被告未發現起火，應非不可能。
  (四)此外，依證人余婉君於原審之證述，許生明外出前行動怪異
    有飲水機仍要外出買水、有電梯又不搭，在病房內吸食塑膠
    袋、精神恍惚等情觀之，許生明應有相當之可能因不小心要
    抽煙而引燃床尾木質擋板處著火，然因木質引燃火勢較慢而
    未發現，故待其與被告均走出病房，而火勢延燒到棉被、床
    墊等易燃物後才引發警報。
  (五)綜上所述，本件並無確切事證足以證明為被告放火，達到確
    信之程度，被告縱有因許生明會自言自語而受干擾，並曾向
    護士抱怨，然被告並未進一步要求換病房，斷無忍無可忍而
    放火之動機與必要，自難以被告跟隨在許生明之後外出，即
    認定最後離開病房之被告必須對起火之事實負責。本件上訴
    沒有理由，應予駁回。
據上論斷，應依刑事訴訟法第368條，判決如主文。
本案經檢察官彭南雄到庭執行職務。
中    華    民    國    98    年    12    月    31    日
                  刑事第二庭    審判長法  官  林正雄
                                      法  官  陳啟造
                                      法  官  黃壽燕
以上正本證明與原本無異。
檢察官如不服本判決應於收受本判決後10日內向本院提出上訴書
狀，其未敘述上訴理由者，並得於提起上訴後10日內向本院補提
理由書狀（均須按他造當事人之人數附繕本）「切勿逕送上級法
院」。
被告不得上訴。
中    華    民    國    98    年    12    月    31    日
                                      書記官  高惠珠

司法院資訊處製作；財團法人民間司法改革基金會備份。
